【裁判字號】    97,上訴,584
【裁判日期】    970507
【裁判案由】    違反毒品危害防制條例
【裁判全文】
臺灣高等法院高雄分院刑事判決         97年度上訴字第584號
上 訴 人  臺灣高雄地方法院檢察署檢察官
被    告  甲○○○
上列上訴人因被告違反毒品危害防制條例案件，不服臺灣高雄地
方法院96年度訴字第5510號中華民國97年1 月31日第一審判決（
起訴案號：臺灣高雄地方法院檢察署96年度毒偵字第7447號、75
59號），提起上訴，本院判決如下：
    主  文
原判決撤銷。
甲○○○施用第一級毒品，累犯，處有期徒刑拾月；又施用第一
級毒品，累犯，處有期徒刑拾月；應執行有期徒刑壹年陸月。
    事  實
一、甲○○○曾於民國88年間因施用毒品案件，經法院裁定送觀
    察、勒戒後，認有繼續施用毒品之傾向，再經法院裁定送強
    制戒治，又於90及91年間因竊盜及違反毒品危害防制條例案
    件，經法院分別判處有期徒刑6 月及10月，並定應執行有期
    徒刑1 年3 月確定，於93年1 月15日縮短刑期假釋付保護管
    束。又於93年間因違反毒品危害防制條例案件，經法院判處
    有期徒刑8 月確定；再於93及94年間，因竊盜及詐欺案件，
    經法院判處有期徒刑7 月及6 月，並定應執行有期徒刑11
    月確定，上開數罪接續執行，復撤銷上開假釋接續執行殘刑
    ，於95年9 月6 日縮短刑期假釋付保護管束，於96年1 月24
    日保護管束期滿未經撤銷視為徒刑執行完畢。詎仍不知戒絕
    毒癮，復於前開強制戒治執行完畢釋放後5 年內，又基於施
    用第一級毒品之犯意，(一)於96年7 月5 日20時20分為警採尿
    前24小時內（不含公權力拘束時間）之某時許，在高雄縣市
    某不詳處所，施用第一級毒品海洛因1 次，嗣於同日18時許
    ，在高雄縣大寮鄉○○○路128 巷74號前，因另涉違反毒品
    危害防制條例案件遭通緝，為警查獲，經徵得其同意，採尿
    送驗，結果呈毒品嗎啡陽性反應；(二)於96年8 月4 日9 時許
    ，在其位於高雄縣大寮鄉○○○路128 巷74號之住處內，以
    將第一級毒品海洛因摻水加入針筒，並注射身體方式，施用
    第一級毒品海洛因1 次，嗣於96年8 月6 日17時許，在高雄
    縣大寮鄉○○○路128 巷74號前，因形跡可疑為警查獲，經
    徵得其同意，採尿送驗，結果呈毒品嗎啡陽性反應，始悉上
    情。
二、案經高雄縣政府警察局林園分局、高雄市政府警察局移送臺
    灣高雄地方法院檢察署檢察官偵查起訴。
    理  由
壹、程序部分：
    本件被告甲○○○所犯係死刑、無期徒刑、最輕本刑為3年
    以上有期徒刑以外之罪，其於本院審理期日就被訴事實為有
    罪之陳述，經本院告知簡式審判程序之旨，並聽取公訴人及
    被告之意見後，經合議庭依刑事訴訟法第273 條之1 第1項
    規定，裁定行簡式審判程序，是依刑事訴訟法第273 條之2
    規定，本件之證據調查，不受同法第159 條第1 項、第161
    條之2 、第161 條之3 、第163 條之1 及第164 條至第170
    條規定之限制，合先敘明。
貳、實體部分：
一、前揭犯罪事實業據被告甲○○○迭於警詢、偵查、原審及本
    院審理中坦承不諱，且其上開為警查獲時所採之尿液，經送
    檢驗結果，分別確呈嗎啡陽性反應，有台灣檢驗科技股份有
    限公司96年7 月23日報告編號KＺ000000000000號及高雄市立
    凱旋醫院96年8 月13日報告編號A00000000 號濫用藥物尿液
    檢驗報告各1 紙附卷可稽；又被告前因施用毒品案件，經強
    制戒治執行完畢釋放等情，亦有其臺灣高等法院被告前案紀
    錄表1 份在卷可憑；是被告之自白核與事實相符，自得採為
    論科之依據。本件事證明確，被告施用第一級毒品犯行，洵
    堪認定。
二、按毒品危害防制條例於92年7 月9 九日修正公布，自93年1
    月9 日施行，其中第20條、第23條將施用毒品之刑事處遇程
    序，區分為「初犯」及「5 年內再犯」、「5 年後再犯」。
    依其立法理由之說明：「初犯」，經觀察、勒戒或強制戒治
    後，應為不起訴處分或不付審理之裁定；經觀察、勒戒或強
    制戒治執行完畢釋放後，「5 年內再犯」者，因其再犯率甚
    高，原實施之觀察、勒戒及強制戒治既已無法收其實效，爰
    依法追訴或裁定交付審理。至於經觀察、勒戒或強制戒治執
    行完畢釋放後，「5 年後再犯」者，前所實施之觀察、勒戒
    或強制戒治已足以遮斷其施用毒品之毒癮，為期自新及協助
    其斷除毒癮，仍適用「初犯」規定，先經觀察、勒戒或強制
    戒治之程序。從而依修正後之規定，僅限於「初犯」及「5
    年後再犯」2 種情形，始應先經觀察、勒戒或強制戒治程序
    。倘被告於5 年內已再犯，經依法追訴處罰，縱其第3 次（
    或第3 次以上）再度施用毒品之時間，在初犯經觀察、勒戒
    或強制戒治執行完畢釋放5 年以後，已不合於「5 年後再犯
    」之規定，且因已於「5 年內再犯」，顯見其再犯率甚高，
    原實施觀察、勒戒或強制戒治，已無法收其實效，即應依該
    條例第10條處罰（最高法院95年度第7 次刑事庭會議決議參
    看）。查被告甲○○○前於88年間因施用毒品案件，經法院
    裁定觀察、勒戒後，認有繼續施用毒品之傾向，再經法院裁
    定送強制戒治，嗣因停止戒治付保護管束，於89年3 月7 日
    強制戒治期滿，並經檢察官於89年3 月21日不起訴處分確定
    ；又於5 年內之90年9 月初起，至同年9 月16日下午7 時50
    分許回溯24小時之某時止，連續施用第一級毒品海洛因2 次
    ；及於93年2 月11日下午3 時許，施用第一級毒品海洛因1
    次，均經臺灣高雄地方法院於91年10月31日、93年7 月9 日
    ，分別判處有期徒刑10月及8 月確定在案，有臺灣高等法院
    被告前案紀錄表1 份在卷可參。被告既曾於「5 年內再犯」
    ，經依法訴追處罰，復於本案96年7 月5 日、96年8 月4 日
    各施用海洛因1 次，即非屬毒品危害防制條例第20條第3 項
    所定「5 年後再犯」之情形，自無先行觀察、勒戒程序之餘
    地，而應逕行追訴處罰。
二、按海洛因係毒品危害防制條例第2 條第2 項第1 款所稱之第
    一級毒品，不得非法持有、施用。核被告所為，係分別犯毒
    品危害防制條例第10條第1 項之施用第一級毒品罪。被告持
    有第一級毒品海洛因後進而施用，其持有之低度行為，應為
    施用之高度行為所吸收，不另論罪。被告曾受上開有期徒刑
    之執行，有其臺灣高等法院被告前案紀錄表1 份在卷可查，
    其於徒刑執行完畢後5 年以內故意再犯本件有期徒刑以上之
    罪，為累犯，應依刑法第47條第1 項規定加重其刑。被告所
    犯上開2 罪，犯意各別，行為互異，應予分論併罰。
三、原審以被告罪證明確，而為論罪科刑，固非無見，惟(一)觀察
    、勒戒或強制戒治執行完畢釋放後，5 年內再犯毒品危害防
    制條例第10條施用毒品之罪者，始得依法追訴，同條例第23
    條第2 項定有明文。此為犯罪之追訴條件，自應於理由內敘
    明，否則有理由不備之違法。原判決僅敘明被告本件施用毒
    品之時地，漏未論及被告何時觀察、勒戒或強制戒治執行完
    畢釋放之事實，是否係在5 年內再犯施用毒品之罪，或有無
    符合追訴條件之情形，即逕予論罪科刑，尚有未當。(二)被告
    前於91年間即因違反毒品危害防制條例案件，經臺灣高雄地
    方法院以91年度訴字第2059號判決連續施用第一級毒品，處
    有期徒刑10月確定。又於93年間復因違反毒品危害防制條例
    案件，再經臺灣高雄地方法院以93年度訴字第1215號判決施
    用第一級毒品，處有期徒刑8 月確定，有各該判決書影本各
    1 份在卷可稽。猶未能戒絕毒癮，復於本件先後再經警查獲
    施用第一級毒品海洛因之犯行，其短期內再犯本件之罪，且
    構成累犯，本即應予加重其刑，況其前即因施用第一級毒品
    之罪，經依法判處有期徒刑10月、8 月確定，並已執行完畢
    ，顯不宜在前案刑罰尚未收遏阻成效之後，於本件構成累犯
    之情形下，猶量處較前案更輕之刑，以免有輕重失衡之情形
    。原判決僅分別量處被告各有期徒刑8 月，並定應執行刑有
    期徒刑1 年2 月，顯然過輕，亦有未恰。檢察官上訴意旨指
    摘原判決量刑過輕，為有理由，應由本院予以撤銷改判。爰
    審酌被告前因施用毒品案件，迭經觀察、勒戒及強制戒治、
    判刑及執行後，猶未悛悔而再為本件施用毒品犯行，足見其
    毒癮非淺，惟念其犯後尚能供承犯行，態度良好，其施用毒
    品同時戕害自身健康而未直接危害他人，以及犯罪之手段、
    所生危害等一切情狀，認檢察官求處各有期徒刑1 年，尚嫌
    過重，爰量處如主文第2 項所示之刑，並定其應執行刑，以
    資懲儆。
據上論結，應依刑事訴訟法第369 條第1 項前段、第364 條、第
299 條第1 項前段，毒品危害防制條例第10條第1 項，刑法第11
條、第47條第1 項、第51條第5 款，判決如主文。
本案經檢察官陳宗吟到庭執行職務。
中    華    民    國    97    年    5     月    7     日
                  刑事第九庭    審判長法官  莊秋桃
                                      法官  謝宏宗
                                      法官  裕斗
以上正本證明與原本無異。
如不服本判決應於收受本判決後10日內向本院提出上訴書狀，其
未敘述上訴理由者，並得於提起上訴後10日內向本院補提理由書
狀（均須按他造當事人之人數附繕本）「切勿逕送上級法院」。
中    華    民    國    97    年    5     月    7     日
                                    書記官  張宗芳
附錄本件判決論罪科刑法條：
毒品危害防制條例第10條第1項：
施用第一級毒品者，處 6 月以上 5 年以下有期徒刑。


司法院資訊處製作；財團法人民間司法改革基金會備份。
